【裁判字號】    96,訴,768
【裁判日期】    970327
【裁判案由】    分割共有物
【裁判全文】
臺灣彰化地方法院民事判決   96年度訴字第768號
原      告  巳○○
訴訟代理人  林殷世律師
被      告  財政部國有財產局
法定代理人  乙○○
訴訟代理人  辰○○
複代理人    午○○
被      告  子○○
                        80號.
            丙○
            丁○○
            癸○○
            戊○○
                        22號.
            寅○○
            丑○○
            卯○○
            庚○○
            己○○
            壬○○
            辛○○
            甲○○
上列當事人間分割共有物事件，本院於97年3月13日言詞辯論終
結，判決如下：
    主  文
兩造共有坐落彰化縣花壇鄉○○段一一二八地號、地目建、面積
二千八百一十八點七一平方公尺土地應分割為如附件彰化縣彰化
地政事務所於民國九十七年二月十九日繪製之土地複丈成果圖所
示：編號A部分面積七百七十九點０九平方公尺分歸兩造共同取
得，並按原應有部分比例維持共有，供作道路使用；編號B部分
面積四百五十三點二五平方公尺分歸原告巳○○及被告壬○○、
辛○○共同取得，並分別依二十四分之六、二十四分之九、二十
四分之九之比例保持共有；編號C部分面積一百六十九點九七平
方公尺分歸被告甲○○取得；編號D部分面積一百五十一點０八
平方公尺分歸被告庚○○、寅○○、丑○○、卯○○共同取得，
並分別依四分之一之比例保持共有；編號E部分面積七十五點五
四平方公尺分歸被告己○○取得；編號F部分面積一百六十九點
九七平方公尺分歸被告財政部國有財產局取得；編號G部分面積
四百五十三點二五平方公尺分歸被告子○○取得；編號H部分面
積三百三十九點九四平方公尺分歸被告丙○、癸○○、丁○○共
同取得，並分別依六分之四、六分之一、六分之一之比例保持共
有；編號I部分面積二百二十六點六二平方公尺分歸被告戊○○
取得。
訴訟費用由兩造各依如附表所示比例負擔。
    事  實
一、按訴訟繫屬中為訴訟標的之法律關係，雖移轉於第三人，於
    訴訟無影響。但第三人如經兩造同意，得聲請代當事人承當
    訴訟。民事訴訟法第254條第1項定有明文。查被告財政部國
    有財產局臺灣中區辦事處為陳品所有系爭土地應有部分之遺
    產管理人，有臺灣台中地方法院95年度財管字第19號裁定影
    本在卷可稽，其後於民國96年11月14日已收歸國有，由財政
    部國有財產局為管理人，經被告財政部國有財產局之複代理
    人午○○當庭向本院聲明承當訴訟，業經原告及其餘被造不
    爭執，核與上開規定無違，應予准許。
二、被告寅○○、丑○○、卯○○、庚○○、己○○、壬○○、
    辛○○均未於最後言詞辯論期日到場，核無民事訴訟法第38
    6條各款所列情形，爰依原告之聲請，由其一造辯論而為判
    決。
三、原告主張：坐落彰化縣花壇鄉○○段1128地號、地目建、使
    用分區為特定農業區之甲種建築用地、面積2,818.71平方公
    尺土地（下稱系爭土地）為兩造所共有，各共有人應有部分
    如附表所示，兩造就系爭土地並無不分割期限之約定，亦無
    因物之使用目的不能分割之情形，惟兩造間無法達成協議為
    分割，為此訴請裁判分割。並提出彰化縣彰化地政事務所於
    民國（下同）97年2月19日製作之土地複丈成果圖（如附件
    ）作為分割方案。聲明：請求判決如主文所示。
四、被告答辯部分：
    (一)被告壬○○、辛○○陳稱：同意原告之分割方案，並同意
      依原告起訴狀所示比例維持共有等語。
    (二)被告財政部國有財產局之複代理人午○○、被告兼丁○○
      、癸○○、戊○○之訴訟代理人丙○、被告子○○、甲○○均陳稱：對彰化縣彰化地政事務所97年2月19日繪製之
      複丈成果圖作為分割方案無意見，並同意分割方案所示編
      號A部分道路維持共有等語。
    (三)被告寅○○、丑○○、卯○○、庚○○、己○○均未於言
      詞辯論期日到場，亦未提出書狀作何聲明或陳述。
五、本院得心證之理由：
  (一)原告主張系爭土地為兩造所共有，應有部分各如附表所示，
    且共有人間就系爭土地並無不分割期限之約定，系爭土地亦
    無因物之使用目的不能分割之情形，惟迄今仍無法協議分割
    等語，業據其提出土地登記謄本、地籍圖謄本等件為證，且
    為上述到場之被告所不爭執，又其餘被告亦未提出書狀作何
    聲明或陳述，是上開事實，堪信為真。
  (二)按各共有人，得隨時請求分割共有物，但因物之使用目的不
    能分割或契約訂有不分割之期限者，不在此限，又共有物之
    分割，依共有人協議之方法行之，分割之方法，不能協議決
    定者，法院得因任何共有人之聲請，命為下列之分配：(1)以
    原物分配於各共有人；(2)變賣共有物，以價金分配於各共有
    人，且以原物為分配時，如共有人中，有不能按其應有部分
    受分配者，得以金錢補償之，民法第823條第1項、第824條
    分別規定甚明。從而，原告依據上開規定請求判決分割系爭
    土地，即無不合，應予准許。
  (三)本院至現場履勘結果，系爭土地之地目為建、使用分區為特
    定農業區、地形略呈梯形狀，其上有被告丁○○、丙○、戊○○、子○○及原告所有之磚造平房數間、廁所一間，以及
    系爭土地之西側為既成道路，其餘均為空地等情，業經本院
    會同彰化縣彰化地政事務所測量人員勘測屬實，此有本院勘
    驗筆錄、彰化縣彰化地政事務所96年11月15日繪製之土地複
    丈成果圖在卷可稽。又徵以目前系爭土地使用現況、通行道
    路情狀，及日後土地整體規劃利用、經濟效益等因素，認為
    原告於97年1月11日提出之分割方案，大致保留現行使用狀
    態，兩造各自分得位置亦能對外通行無礙，尚無對其中一造
    有何特別不利之處，此經到庭被告壬○○、辛○○、財政部
    國有財產局之複代理人午○○、被告兼丁○○、癸○○、戊○○之訴訟代理人丙○、被告子○○、甲○○於本院均表同
    意，是此方案堪稱允當，應予採取。該方案送請彰化縣彰化
    地政事務繪製如附件所示分割圖。爰依法判如主文第1項所
    示。
六、訴訟費用負擔之依據：民事訴訟法第78條、第80條之1、第
    85 條第1項但書。
中    華    民    國    97    年    3     月    27    日
                  民事第二庭    法  官  張德寬
一、附件：彰化縣彰化地政事務所97年2月19日繪製之複丈成果
    圖
二、附表：
┌────┬──────────┬──────────┐
│共有人  │應有部分比例        │訴訟費用負擔比例    │
├────┼──────────┼──────────┤
│巳○○  │18分之1             │108分之6            │
├────┼─────┬────┼──────────┤
│        │54分之1   │        │                    │
│壬○○  ├─────┤        │                    │
│        │54分之7（ │108分之9│108分之9            │
│        │與辛○○公│        │                    │
│        │同共有）  │        │                    │
├────┼─────┼────┼──────────┤
│        │54分之1   │        │                    │
│辛○○  ├─────┤        │                    │
│        │54分之7（ │108分之9│108分之9            │
│        │與壬○○公│        │                    │
│        │同共有）  │        │                    │
├────┼─────┴────┼──────────┤
│甲○○  │108分之9            │108分之9            │
├────┼──────────┼──────────┤
│庚○○  │54分之1             │108分之2            │
├────┼──────────┼──────────┤
│寅○○  │54分之1             │108分之2            │
├────┼──────────┼──────────┤
│丑○○  │54分之1             │108分之2            │
├────┼──────────┼──────────┤
│卯○○  │54分之1             │108分之2            │
├────┼──────────┼──────────┤
│己○○  │27分之1             │108分之4            │
├────┼──────────┼──────────┤
│財政部國│108分之9            │108分之9            │
│有財產局│                    │                    │
│台灣中區│                    │                    │
│辦事處  │                    │                    │
├────┼──────────┼──────────┤
│子○○  │108分之24           │108分之24           │
├────┼──────────┼──────────┤
│癸○○  │36分之1             │108分之3            │
├────┼──────────┼──────────┤
│丁○○  │36分之1             │108分之3            │
├────┼──────────┼──────────┤
│丙○    │108分之12           │108分之12           │
├────┼──────────┼──────────┤
│戊○○  │9分之1              │108分之12           │
└────┴──────────┴──────────┘
以上正本係照原本作成
如對本判決上訴，須於判決送達後20日內向本院提出上訴狀
中    華    民    國    97    年    3     月    27    日
                                書記官  魏淑美


司法院資訊處製作；財團法人民間司法改革基金會備份。
